臺灣高等法院花蓮分院刑事判決　　　　　　　　　　　九十年度上訴字第三四號
　　上　訴　人　臺灣花蓮地方法院檢察署檢察官
　　被　　　告　戊○○
　　指定辯護人　丁○○
右上訴人因被告傷害致死案件，不服臺灣花蓮地方法院九十年度訴字第四四號中華民
國九十年十月十八日第一審判決（起訴案號：臺灣花蓮地方法院檢察署九十年度偵字
第一一四號），提起上訴，本院判決如左：
    主  文
原判決撤銷。
戊○○傷害人之身體，因而致人於死，處有期徒刑柒年。
    事  實
一、戊○○於民國（下同）八十九年六月二十二日凌晨零時許，在花蓮縣瑞穗鄉○○
    村○○路七號「台北紅玫瑰卡拉ＯＫ店」，與女友黃秀妹（更姓前為賴秀妹）及
    朋友甲○○喝酒唱歌。同日凌晨一時許，戊○○之國小及國中同學李興福亦至該
    店，見戊○○在該店第二桌飲酒，即加入同桌坐於沙發上飲酒。迄同日凌晨三時
    許，該店服務生即甲○○之妻丙○○持帳單請李興福簽帳，李興福不簽且與丙○○發生爭執，戊○○勸李興福簽，亦為所拒，引起戊○○之不滿，而與李興福爭
    吵。爭執中，戊○○在客觀上能預見用力撞擊他人頭部，可能使人顱骨骨折、顱
    內出血，導致死亡，竟基於傷害之犯意，先持酒杯朝桌面砸碎後，繼以右手背面
    摑打李興福之右臉嘴角一下，復持不明物體朝李興福後枕部用力撞擊，致李興福
    受有右上唇瘀血腫、後枕部中央及左上皮下血腫兩處各五公分＊三‧五公分、右
    眼框後面顱骨骨折併顱內出血等傷害。李興福受傷後仍坐於沙發上，旋即不支，
    右躺在沙發上，為丙○○發覺有異，報警送醫急救，送醫途中約於同日凌晨四時
    許即不治死亡。
二、案經被害人李興福之父乙○○訴由花蓮縣警察局鳳林分局報請臺灣花蓮地方法院
    檢察署檢察官偵查起訴。
    理  由
一、訊據被告戊○○對於上揭時地，與黃秀妹、甲○○及李興福等人同桌喝酒，因李
    興福不肯簽帳，而與李興福發生爭執，爭執中先持酒杯朝桌面砸碎後，繼以右手
    背面摑打李興福之右側嘴角一下成傷之事實，固不諱言；惟否認傷害致死之犯行
    ，辯稱：我只有打李興福一巴掌而已，不會造成他的死亡，也不知他會死掉，打
    完以後，他還坐在那邊，黃秀妹就拉我一起回去云云。
二、經查：
（一）被害人李興福死亡後，經驗屍解剖鑑定結果，其受有右上唇瘀血腫、後枕部中
      央及左上皮下血腫兩處各五公分＊三‧五公分、右眼框後面顱骨骨折併顱內出
      血等傷害，被推碰受傷成分多，屬他為，推測致傷方式可能是撞擊堅硬的平面
      。死亡原因為後枕部撞擊，引起對衝部位右前額葉底部腦部表面挫傷，及顱內
      出血致死。其死亡方式尚待進一步偵查判斷。此有勘驗筆錄、相驗屍體證明書
      、解剖記錄、相驗及解剖現場照片暨法務部法醫研究所（八九）法醫所醫鑑字
      第七八八號鑑定書在卷可稽。則李興福之死亡，係因其後枕部遭受撞擊，導致
      顱骨骨折併顱內出血所致，堪以認定。
（二）李興福於八十九年六月二十二日凌晨一時許，到花蓮縣瑞穗鄉○○村○○路七
      號「台北紅玫瑰卡拉ＯＫ店」之前，曾於八十九年六月二十一日晚上十一時二
      十分許，獨自一人先到同村中華路二十八號蕭秀霞所經營之「海山卡拉ＯＫ店
      」喝酒，約於八十九年六月二十二日凌晨零時四十分許離開，當時精神狀況很
      正常，沒有酒醉，亦無與人發生爭執或遭人毆打等情，業經證人蕭秀霞於警訊
      中供陳明確（相字卷第五十九頁）。嗣李興福於八十九年六月二十二日凌晨一
      時許，到達「台北紅玫瑰卡拉ＯＫ店」，見到被告而與被告等人同桌喝酒時，
      雖有醉意，但是講話應答還是很清楚，並無異常等情，亦經證人即該店服務生
      丙○○於警訊及偵查中，證稱：「李興福到店裡時就很醉，但是講話還能應答
      瞞清楚」「進門後我看見李興福已喝酒，但尚正常」等語在卷( 相字卷第二十
      八、四十七頁）。足見李興福與被告等人同桌喝酒之前，雖已喝酒，但精神狀
      況還算正常，亦無遭人毆打之異常現象。
（三）證人丙○○、甲○○及黃秀妹於警訊、偵查、原審及本院審理時，雖均證稱只
      看見被告以右手打了李興福臉部一巴掌而已。惟丙○○於原審及本院審理時，
      另證稱：「李興福被打完之後，嘴角有流血，但我沒有看到他跌倒，也沒有撞
      到任何東西，因為我們店裡都是沙發。我下班時約三、四點，本來李興福是坐
      在沙發上，後來看到他慢慢的斜倒下去，頭也沒有碰到桌子，我叫他沒有醒來
      ，我就立刻報警」「戊○○離開後，店內還有一兩個客人，但已經都喝醉了，
      我不認識他們，他們大約喝了十分鐘後，就離開了，他們也不認識李興福」「
      （李興福在你們店裡死亡的事情是何人發現的？）我發現的，當時要下班了，
      我要叫醒他，叫不醒。他當時坐著，但是向右躺在沙發上」「李興福被打之後
      ，沒有撞到前面的桌子，也沒有撞到其他的東西」等語（原審卷第二十三、二
      十四頁，本院九十一年四月九日訊問筆錄）；甲○○於本院審理時，亦證稱「
      被告打了一巴掌後，隔沒多久就走了，隔沒十分鐘我也走了，我走的時候李興
      福閉著眼睛仰著靠沙發上。我先走了以後，從家裡要再來接我太太的時候，發
      現李興福還斜靠著沙發，我叫他他沒有回應，我就摸摸他的心臟，發現他的心
      臟沒有在跳動，我就叫救護車」「戊○○打了李興福之後，李興福沒有碰到茶
      几，也沒有倒在地上」等語（本院九十一年四月九日訊問筆錄）；黃秀妹於本
      院審理時亦證稱：「李興福被打以後還是坐著，當時戊○○也是坐著打」等語
      （本院九十一年四月九日訊問筆錄）。既然李興福被打之後仍坐在沙發上，沒
      有跌倒，頭也沒有撞到桌子或其他任何東西，其後即慢慢斜靠右躺在沙發上，
      叫不醒，送醫途中已告死亡，且李興福被打之後到死亡之間並無他人介入毆打
      ，足見李興福後枕部所遭受之撞擊，係被告於爭執時以不明物體所為。被告所
      辯其只有打李興福一巴掌而已，不會造成他的死亡云云，顯係避重就輕之詞，
      殊不可採。證人丙○○為甲○○之妻，甲○○為被告之友，黃秀妹則為被告之
      女友，此經其等供述在卷，其等與被告交情不錯，所為只看見被告以右手打了
      李興福臉部一巴掌之證詞，衡之上開論述，亦屬迴護之詞，均非可取。
（四）證人即本案承辦警員田輝富於原審所為「現場並無凌亂，只有一個杯子破掉的
      痕跡，玻璃杯當時是在二桌的桌上及散落在地上」之證詞，雖不能證明被告有
      以不明物體重擊李興福，惟亦不能做為被告有利之證明。另證人蘇來旺於原審
      所為「（是否知道被害人在六月二十一日晚上曾到海山卡拉ＯＫ店？）那天我
      剛開車經過該店，然後看到有一群人在打架，但不知道被打的人是誰，大約有
      四、五人打一個人」「我開車經過該店時，有看到被打的人之背影，被害人出
      事後，我有到台北紅玫瑰卡拉ＯＫ店去觀看，覺得兩人很像，但我也不能確定
      ，因為我不認識被害人」，語帶閃爍，並不確定，且與證人蕭秀霞之證詞不同
      ，亦難採為有利於被告之證據。
（五）綜上所述，被害人李興福上開傷勢，係因被告基於傷害之故意撞擊所致，被害
      人因而顱骨骨折併顱內出血不治死亡，與被告之傷害行為間，有相當因果關係
      ，要可認定。而用力撞擊他人頭部，可能使人顱骨骨折、顱內出血，導致死亡
      ，在客觀上應為心智成熟之被告所能預見；是被告對於其之傷害行為造成被害
      人死亡之結果，自應負其責任。本件事證已明，被告犯行洵堪認定，應予依法
      論科。
三、核被告所為，係犯刑法第二百七十七條第二項前段之傷害致人於死罪。原審疏未
    詳查，變更起訴法條，僅論以同條第一項之普通傷害罪，尚有未洽。檢察官上訴
    指摘原判決不當，為有理由，應予撤銷改判。爰審酌被告曾犯贓物罪，此有台灣
    高等法院被告全國前案紀錄表在卷可考，及犯罪之動機、手段、與被害人之關係
    及犯罪後之態度等一切情狀，量處如主文第二項所示之刑。
據上論斷，應依刑事訴訟法第三百六十九條第一項前段、第三百六十四條、第二百九
十九條第一項前段，刑法第二百七十七條第二項前段，判決如主文。
本案經檢察官翟光軍到庭執行職務。
中      華      民      國    九十一    年      五      月    二十三    日
                                  審判長法官  吳  鴻  章
                                        法官  張  健  河
                          法官  林  慶  煙
右正本證明與原本無異。
如不服本判決，應於判決送達後十日內向本院提出上訴狀。其未敘述理由者，並應於
提出上訴狀後十日內向本院補提理由狀(均須附繕本)。
                                      書記官  陳  萬  山
中      華      民      國    九十一    年      五      月    二十三    日
附錄    本判決論罪科刑法條：
中華民國刑法第二百七十七條
 (普通傷害罪)
傷害人之身體或健康者，處三年以下有期徒刑、拘役或一千元以下罰金。
犯前項之罪因而致人於死者，處無期徒刑或七年以上有期徒刑；致重傷者
，處三年以上十年以下有期徒刑。
